臺灣彰化地方法院刑事判決　　　　　　 94年度交易字第151號
公　訴　人　臺灣彰化地方法院檢察署檢察官
被　　　告　甲○○
　　　　　　　　　　26號
上列被告因公共危險案件，經檢察官聲請簡易判決處刑（94年度
偵字第6469號），本院彰化簡易庭認不得以簡易判決處刑（94年
度彰交簡字第339 號），移由本院改依通常程序審理，本院判決
如下：
    主  文
甲○○無罪。
    理  由
一、聲請簡易判決處刑意旨以：被告甲○○於民國94年8 月11日
    晚上7 時至7 時30分止（公訴人當庭更正起訴事實），在臺
    中縣大肚鄉○○路某處飲用啤酒後，已不能安全駕駛動力交
    通工具，竟駕駛車號QK—3380號自用小客車，由臺中縣大肚
    鄉駛至彰化縣彰化市○○路○ 段255 號前處，適見警方執行
    臨檢勤務，其遂下車自稱為記者，並於現場拍照後，隨即駕
    車離去時，為執勤員警莊景碩、陳民恆發現被告身上散發酒
    味，並駕駛巡邏警車，開啟警示燈且鳴警笛，要求被告停車
    接受檢查，被告見狀竟加速逃逸，並闖紅燈且企圖衝撞警方
    巡邏車（妨害公務部分，另經公訴人為不起訴處分），經員
    警朝前揭車輛開槍後，被告始於至同日晚上9 時許，在臺中
    市○○路與大業路口為警攔獲，並由員警對被告施以呼氣酒
    精濃度測試，其呼氣所含酒精濃度已達每公升0.3 毫克，因
    認被告涉有刑法第185 條之3 公共危險罪嫌等語。
二、程序部分：
  (一)按被告以外之人於審判外向法官所為之陳述，得為證據，刑
    事訴訟法第159 條之1 第1 項定有明文。其立法理由係認為
    被告以外之人之陳述係在法官面前為之，因其任意陳述之信
    用性已受確定保障之情況下所為之陳述，自得作為證據，且
    不問係本案或其他刑事案件之羈押訊問期日、勘驗期日、準
    備程序期日、審理期日或民事事件、行政訴訟程序，凡係在
    普通法院法官面前所為之陳述（不包括軍事法官），均具有
    證據能力。是本案證人即警員陳民恆於本院審理中向法官所
    為之證述（參見本院94年11月4 日審判筆錄第5 頁至第10頁
    ），在其任意陳述之信用性均無疑之情況下，依法即得作為
    證據。
  (二)按被告以外之人於偵查中向檢察官所為陳述，除顯有不可信
    之情況者外，得為證據，刑事訴訟法第159 條之1 第2 項定
    有明文。蓋因檢察官與法官同為司法官署，且檢察官代表國
    家偵查犯罪，依法有訊問被告、證人及鑑定人之權力，且須
    對被告有利、不利之情形均應注意，況徵諸實務運作，檢察
    官實施刑事偵查程序，亦能恪遵法定程序之要求，不致有違
    法取證情事且可信度極高，是被告以外之人前於偵查中已具
    結而為證述，除反對該項供述得具有證據能力之一方，已釋
    明「顯有不可信之情況」之理由外，不宜以該證人未能於審
    判中接受他造之反對詰問為由，即遽指該證人於偵查中之陳
    述不具證據能力，方符前揭法條之立法意旨。是證人陳民恆
    、莊景碩於檢察官偵查時（參見偵查卷宗第51頁）所為陳述
    ，被告未曾提及檢察官在偵查時，有任何不法取供之情形，
    是客觀上並無顯不可信之情況，前揭證人於偵查中之證言自
    均具有證據能力。
  (三)按被告以外之人於審判外之陳述，雖不符前4 條之規定，而
    經當事人於審判程序同意作為證據，法院審酌該言詞陳述或
    書面陳述作成時之情況，認為適當者，亦得為證據。當事人
    、代理人或辯護人於法院調查證據時，知有第159 條第1 項
    不得為證據之情形，而未於言詞辯論終結前聲明異議者，視
    為有前項之同意，刑事訴訟法第159 條之5 定有明文。立法
    意旨在於傳聞證據未經當事人之反對詰問予以核實，原則上
    先予排除，惟若當事人已放棄詰問或未聲明異議，基於證據
    資料愈豐富，愈有助於真實發現之理念，且強化言詞辯論主
    義，法院自可承認該傳聞證據例外擁有證據能力。經查，測
    試觀察紀錄表、酒精測試值列印紙各1 紙（參見偵查卷宗第
    21頁、第23頁），雖均係被告以外之人於審判外之陳述，性
    質上屬傳聞證據，惟經被告、檢察官同意作為證據，又本院
    審酌該言詞陳述作成時之情況，並查無其他不法之情狀，足
    認為得為本案之證據，依刑事訴訟法第159 條之5 之規定，
    有證據能力。
三、按犯罪事實應依證據認定之，無證據不得認定犯罪事實；又
    不能證明被告犯罪者，應諭知無罪之判決，刑事訴訟法第15
    4 條第2 項、第301 第1 項前段分別定有明文。再按認定犯
    罪事實所憑之證據，雖不以直接證據為限，間接證據亦包括
    在內，然無論直接證據或間接證據，其為訴訟上之證明，須
    於通常一般之人均不致有所懷疑，而得確信其為真實之程度
    者，始得據為有罪之認定，倘其證明尚未達此一程度，而有
    合理之懷疑存在而無從使事實審法院得有罪之確信時，即應
    由法院為諭知被告無罪之判決（最高法院76年臺上字第4986
    號判例要旨參照）。
四、公訴人認被告涉有刑法第185 條之3 公共危險罪嫌，無非係
    以被告於警詢及偵訊中之自白，核與證人即查獲警員陳民恆
    、莊景碩於偵訊中所為之證述相符，及被告為警查獲時，其
    呼氣酒精濃度測定值達每公升0.3 毫克，並有測試觀察紀錄
    表、酒精測試值列印紙各1 紙附卷，為其論據之基礎。訊據
    被告固不否認確有酒後駕車之行為，惟堅決否認有何涉嫌公
    共危險犯行，辯稱：其並無不能安全駕駛動力交通工具之情
    形，其原先並未注意警方有駕車並鳴警笛，在其所駕駛之車
    輛後方追趕，其僅有注意車前狀況，嗣行駛至中彰快速道路
    時方才發現警方在後追趕，其因懼怕遭警方罰鍰而加速超車
    逃逸等語。惟查：
  (一)按刑法第185 條之3 規定所謂「不能安全駕駛」，乃抽象危
    險犯，並不以發生具體危險為必要，對於吐氣酒精濃度已達
    每公升0.55毫克（0.55MG＼L）以 上，肇事率為一般正常人
    之10倍，認為已達不能安全駕車之標準，業經法務部以88年
    5 月18日法88檢字第001669號函釋明確。至於是否達「不能
    安全駕駛之程度」之認定，應依具體個案之實際情形判斷之
    ，依目前醫學一致見解，吐氣酒精濃度達每公升0.25毫克以
    上時，將使駕駛人產生複雜之技巧障礙、駕駛能力變壞之行
    為表現，肇事比率比一般未飲酒時高出2 倍；吐氣酒精濃度
    達每公升0.5 毫克以上時，將使駕駛人產生說話含糊、腳步
    不穩之行為表現，肇事比率比一般未飲酒時高出7 倍。次按
    飲酒後1 小時許，其體內血液中所含酒精濃度可達最高，飲
    酒1 小時後其體內之酒精濃度隨即消減，此亦分別有行政院
    國軍退除役官兵輔導委員會臺北榮民總醫院88年8 月5 日（
    88）北總內字第268268號函文、88年10月26日（88）院賓文
    廉字第1347號臺灣高等法院函中之臺北醫學院附設醫院精神
    科主任蔡尚穎「酒精對人體生理與行為之影響」一文可佐。
    是駕駛人呼氣酒精濃度測定值未達每公升0.55毫克時，其是
    否已不能安全駕駛動力交通工具，即需綜合其他事實加以判
    斷。
  (二)被告自94年8 月11日晚上7 時許起至同日晚上7 時30分止服
    用酒類，並即駕駛車輛出發，業據被告於本院審理中供述明
    確在卷（參見同上本院審判筆錄第13頁），是被告於94年8
    月11日晚上7 時30分駕駛上揭車輛時，適處於體內血液中所
    含酒精濃度達至最高，堪予認定。而被告係於94 年8月11日
    晚上9 時53分，接受警方呼氣之酒精濃度測試，測得其呼氣
    每公升含酒精濃度達每公升0.3 毫克，此有酒精測試值列印
    紙、測試觀察紀錄表各1 紙（參見偵查卷宗第21 頁 、第23
    頁）附卷可參。則被告自94年8 月11日晚上7 時30分開始駕
    車起至同日晚上9 時53分止，二者時間相隔已有2 小時23分
    鐘（即2.383 小時）之久，而依蔡中志所著「國人酒精濃度
    與代謝率及對行為影響之實驗研究」一文，從我國男性56人
    ，女性28人，年齡自20歲至61歲所為之研究，其結論「呼氣
    酒精代謝率總平均值為0.052+或-0.021 mg/l/hr」推之，則
    被告駕駛上揭車輛時之呼氣中酒精濃度應為每公升0.424 毫
    克【即（0.052 ×2.383）＋ （0.3）＝0.424（小數點以下
    第四位四捨五入）】，明顯低於前揭標準。
  (三)證人即警員陳民恆於本院審理中結證證稱：其與同事於94年
    8 月11日在彰化市○○路口處，執行酒後駕車查驗勤務時，
    發現被告正拿相機拍照其值勤經過，被告並於出示記者證後
    ，即由拍照處跨越至對面車道，駕車離去，被告跨越馬路時
    行走動作與一般常人無異，因其有聞到被告下車時身上有濃
    烈酒味，隨即駕車鳴警笛，並出示夜間指揮棒，要求被告停
    車，然被告車速乎快乎慢且有超車蛇行或直線加速，欲擺脫
    警方追逐，警方追逐該車自中彰快速道路的匝道，行經臺中
    市市○路○○○路、文心路直至大業路口前才攔下被告進行
    酒精呼氣測試，大約追逐約15至20公里，被告下車進行酒精
    呼氣測試時之精神狀況與一般人相同（參見同上本院審判筆
    錄）等語，並有測試觀察紀錄表1 紙（參見偵查卷宗第23頁
    ）附卷可參，核屬相符，是被告於證人陳民恆到場處理時，
    完全無嘔吐、出入車門困難、腳步不穩、手腳顫抖、講話含
    糊不清、語無倫次、意識模糊、大笑、多話及其他任何不能
    安全駕駛動力交通工具之跡象等節，應堪認定。況若被告已
    達不能安全駕駛之程度，應無可能行走跨越馬路時與常人無
    異，並駕車超車蛇行或直線加速擺脫警方追逐，且追逐距離
    長達15至20公里之遠，雖證人陳民恆、莊景碩於偵訊中均結
    證證稱，被告有加速超車逃逸拒不停車受檢之情狀（參見偵
    查卷宗第51頁），然被告縱有違反道路交通安全規則情節之
    情形下，應不能僅以前開被告駕車加速逃逸並拒絕警方攔檢
    停車，即認係因被告飲用酒類後，其視覺及行為反應能力降
    低所致，並進而推測其已不能安全駕駛動力交通工具。
五、綜上所述，依前開規定及見解，應足認被告當時尚未達不能
    安全駕駛動力交通工具之程度，且公訴人所舉認定被告上開
    犯行所憑之證據，既未達通常一般人均不致有所懷疑，而得
    以確信其為真實之程度，則被告自難論以刑法第185 條之3
    公共危險罪嫌。此外，本院復查無其他積極證據證明被告涉
    有公訴人所指之公共危險犯行，應為被告無罪判決之諭知。
據上論斷，應依刑事訴訟法第452條、第301條第 1項前段，判決
如主文。
本案經檢察官姚玎霖到庭執行職務。
中　　華　　民　　國　　94　　年　　11　　月　　18　　日
                  刑事第一庭    審判長法  官  葉榮郎
                                      法  官  陳秋錦
                                      法  官  唐中興
以上正本證明與原本無異。
如不服本判決，應於判決送達後10日內，向本院提出上訴狀 (須
附繕本)。
中　　華　　民　　國　　94　　年　　11　　月　　18　　日
                                      書記官  施惠卿
